臺灣高等法院臺南分院刑事判決　　　　100年度上訴字第714號
上　訴　人　臺灣臺南地方法院檢察署檢察官
被　　　告　INLI THON.
指定辯護人　本院公設辯護人　郭忠生
上列上訴人因被告違反公共危險等案件，不服臺灣臺南地方法院
100年度訴字第85號中華民國100年6月2日第一審判決（起訴案號
：臺灣臺南地方法院檢察署99年度偵字第16761 號），提起上訴
，本院判決如下：
    主  文
上訴駁回。
尹仁成緩刑貳年，緩刑期間付保護管束，保護管束期間內禁止實
施家庭暴力。
    事  實
一、INLI THONGSAO （泰國籍人士，中文姓名尹仁成）原係李秋
    君之夫，兩人同住於臺南市仁德區○○○街88號2樓之6，並
    具有家庭暴力防治法第三條第一款所定家庭成員關係。INLI
    THONGSAO因懷疑李秋君另結新歡，兩人屢生衝突。INLI THO
    NGSAO於民國99年11月19日上午2時30分許，返回前開住處後
    ，復因懷疑李秋君外遇而與李秋君發生口角。詎INLI THONG
    SAO 竟基於以加害他人生命之事而為恐嚇之犯意，至廚房徒
    手將瓦斯桶抱出，並打開開關，另自身上取出打火機（未據
    扣案）置於手中，且向李秋君揚言「要死一起死」等威脅言
    語。李秋君見狀，因恐發生危險隨即將瓦斯桶開關關上以阻
    止INLI THONGSAO點火。INLI THONGSAO復以左手開啟打火機
    點火恫嚇李秋君，李秋君即上前扳開INLI THONGSAO 持打火
    機之手指。INLI THONGSAO 復接續前開恐嚇之故意，先後開
    啟瓦斯桶開關二次，均經李秋君將之關閉。INLI THONGSAO
    以前開開啟瓦斯桶、以打火機點火與前開等欲加害李秋君生
    命之言語恫嚇李秋君，致使李秋君心生畏懼，致生危害於安
    全。INLI THONGSAO 復基於以脅迫妨害他人行使權利之故意
    ，徒手將瓦斯桶搬至住處臥室，並開啟瓦斯桶開關，以此方
    式脅迫李秋君停留於臥室內不得離去，妨害李秋君自由離去
    之權利。嗣李秋君將瓦斯桶開關關上，並好言相勸，INLI
    THONGSAO怒氣漸消後，遲至同日上午6 時30分許，始同意李
    秋君離開。李秋君離開後，旋至其姑姑位於臺南市仁德區○
    ○○街88號2樓之2住處並報警，嗣經警於同日上午7 時許，
    至INLI THONGSAO前開住處當場查獲。
二、案經臺南市警察局歸仁分局報告臺灣臺南地方法院檢察署檢
    察官偵查起訴。
    理  由
甲、程序方面（證據能力部分）：
    按被告以外之人於審判外陳述，雖不符刑事訴訟法第159 條
    之1至之4之規定，而經當事人於審判程序同意作為證據，法
    院審酌該言詞陳述或書面陳述作成時情況，認為適當者，亦
    得為證據；當事人、代理人或辯護人於法院調查證據時，知
    有同法第159條第1項不得為證據之情形，而未於言詞辯論終
    結前聲明異議者，視為有前項之同意，同法第159條之5定有
    明文。本件被告及辯護人對於檢察官所舉所有書面證據及原
    審提示證據之證據能力，已於本院表明均同意列為證據（見
    本院卷第33-34 頁背面），本院審酌該等供述證據之取得過
    程並無瑕疵，與本件待證事實間復具有相當之關聯性，自得
    採為證據。
乙、實體方面：
一、訊據被告INLI THONGSAO 對於其上開犯罪事實欄所述恐嚇、
    妨害自由犯行，為認罪之表示（見本院卷第47頁）。經查：
  (一)被告於99年11月19日上午2 時30分許，返回位在臺南市仁德
    區○○○街88號2樓之6住處後，因懷疑被害人外遇而與之發
    生口角，旋在其住處廚房徒手將瓦斯桶抱出，並打開開關，
    另自身上取出打火機置於手中，且向被害人揚言「要死一起
    死」等威脅言語；被害人見狀將瓦斯桶開關關上後，被告復
    以左手開啟打火機點火恫嚇被害人，然遭被害人上前扳開手
    指而阻止。嗣被告復接續兩次開啟瓦斯桶開關二次，惟均經
    被害人將之關閉等情，業據被害人於偵查及原審審理時證稱
    在卷（見偵卷第21頁、第23頁、原審卷第69頁至第71頁），
    足認被告確有上開持瓦斯桶並開啟開關，且曾持打火機點火
    、並以「要死一起死」等威脅他人生命之言語恫嚇被害人，
    此等言行於客觀上及被害人主觀上，均已對被害人生命安全
    構成威脅，足生危害於被害人，是被告恐嚇犯行應堪認定。
  (二)另被害人於偵查中具結後證稱：被告於案發當日於廚房為前
    開恐嚇犯行後，復徒手將瓦斯桶搬至住處臥室，並命其隨同
    前往臥室，且要求其停留於臥室內，另於在臥室期間，曾開
    啟瓦斯桶開關，嗣由其將瓦斯桶開關關上；其在臥室期間，
    曾要求上廁所，亦遭被告拒絕，遲至同日上午6 時30分許，
    始得離去等情（見偵卷第21頁至第22頁），而被告於偵查中
    自承當日曾將瓦斯桶搬進臥室，並開啟瓦斯桶之開關等情（
    見偵卷第9 頁）；被告於原審審理時則自承：其當時搬瓦斯
    桶至臥室是想嚇被害人等語（見原審卷第82頁背面），另考
    量被害人隨被告進入臥室前，親見被告在廚房以開啟瓦斯桶
    開關並持打火機點火而為恐嚇之行為，復見被告將瓦斯桶搬
    入臥室，並開啟瓦斯開關而命其不得離去時，其斷無不考量
    被告方才之恐嚇行為，故被害人在臥室期間，其內心自由意
    志遭受被告搬入瓦斯桶並開啟瓦斯桶開關之恐嚇行為壓制等
    情，不言可喻。參以被害人於原審審理時所證：其在臥室期
    間，曾因內急要求被告讓其上廁所，然被告直指房間內之浴
    盆，要其逕行在該處如廁，然其仍忍住，直到被告未阻止後
    ，始行前往廁所等語（見原審卷第77頁背面至第78頁），足
    見被害人當時受制於被告，無法自由決定能否離開臥室。復
    參以被害人於偵查中結證稱：其在臥室安撫被告後，被告要
    其開門離開，其仍不敢相信，嗣見被告以衣服將臉蓋住後，
    即開門跑到其姑姑位於同棟2樓之2住處並報警等語（見偵卷
    第22頁至第23頁），此亦顯見被害人當時亟欲離開臥室，但
    因受制於被告所持瓦斯桶並不時開啟瓦斯桶開關之威脅行為
    而無法如願，從而，是被告於臥室期間，持瓦斯桶並不時開
    啟開關，並藉此使被害人無法自由決定去留之舉，自屬以脅
    迫妨害被害人行使自由離去權利之犯行。被告辯稱：並無威
    脅被害人不得離去云云，當無可採。是被告此部分強制犯行
    ，應堪認定。
  (三)從而，被告恐嚇及強制犯行，均堪認定，皆應依法論科。
二、核被告所為係犯刑法第305條之恐嚇罪及同法第304條第1 項
    之強制罪。公訴意旨雖以被告明知瓦斯係屬易燃物，被告開
    啟瓦斯桶並手持打火機點火，一旦點燃，極易燃燒並導致房
    屋燒燬之結果，此乃眾所周知之事。以被告為成年人之經歷
    ，當無不知此事之理，然其竟開啟瓦斯並點著打火機，足見
    其確有燒燬前開住宅之故意，因認被告此部分行為應構成刑
    法第173條第3項、第1 項之放火燒燬現供人使用住宅未遂罪
    等語。惟查：
  (一)按放火燒燬現供人使用住宅未遂罪之成立，除外部客觀要件
    上，行為人需有放火之行為外，尚需行為人於主觀上存有放
    火燒燬住宅之直接故意，或燒燬該住宅亦不違背其本意之未
    必故意，始能構成本罪。故行為人倘無放火之直接或未必故
    意，則外觀上行為人雖有縱火行為，然亦無成立放火燒燬現
    供人使用住宅未遂罪之餘地。惟行為人是否具備放火之主觀
    犯意，係屬其內心事項，除行為人據實自述外，他人本無從
    直接探究其想法。僅能藉由行為人外觀所為舉止，判斷其主
    觀犯意。
  (二)查被告在其住處廚房時，雖曾開啟瓦斯桶開關，並持打火機
    點火，然實際上並未點燃瓦斯，亦未引發火災。參以被害人
    於原審審理時所結：被告點燃打火機時，係緊貼著瓦斯桶，
    左手持打火機，右手則在瓦斯桶上（見原審卷第70頁背面）
    ，足見若被告確有點燃瓦斯放火燒燬房屋之意，以其與瓦斯
    桶之距離，其當可將打火機置於瓦斯桶開關處，開啟瓦斯開
    關後，逕行點火即可達成其放火燒燬房屋之目的，其所需行
    為時間僅為一瞬間。然被告自案發當日上午2 時30分許起至
    同日上午6 時30分被害人離去為止，卻始終未曾真正付諸實
    行，其是否確有放火真意，實非無疑。
  (三)被害人於原審審理時結證稱：被告開啟瓦斯桶開關後，經其
    將瓦斯關閉，約過一陣子後，被告始行以打火機點火（見原
    審卷第69頁背面），若被告確有放火真意，衡情應於其開啟
    瓦斯桶開關後，於瓦斯開始外漏之際點火，始能達成目的，
    然其卻選擇在被害人關閉瓦斯桶開關後，且經過相當之時間
    ，坐視外漏瓦斯可能逐漸散逸，濃度亦逐漸減低之情形下，
    始行點火，堪信其點火之舉，無非作勢驚嚇被害人，難認其
    真有放火燒燬房屋之故意。另被害人於原審審理時證稱：被
    告點燃打火機時，其曾上前將被告之手拉開，扳開被告手指
    以阻止其點火（見原審卷第73頁背面）。是依被害人所述其
    阻止被告點火之過程以觀，倘被告真有以打火機點燃瓦斯以
    燒燬房屋之故意，以被告遠優於被害人之體型與力量，並考
    量以打火機點火所需之動作甚微，衡情被害人應無法阻止被
    告點火，此參被害人亦證稱：其阻止被告點火時，被告當時
    並未抗拒（見前開筆錄）亦明。此外，被害人於原審審理時
    另稱：其扳開被告手阻止其點火後，被告應已無續行點燃之
    動作（見前開筆錄），此亦足以佐證被告確無燒燬房屋之意
    ，否則前次點火遭被害人阻止後，儘可再為點火燒燬之嘗試
    。
  (四)綜上所述，應認被告點火之舉僅係意欲恐嚇告訴人，並無放
    火燒燬住宅之意等語，可堪採信。故本案被告此部分所為僅
    係刑法第305 條之恐嚇罪，而非公訴意旨所載之放火燒燬供
    人使用住宅未遂罪。惟其基本事實同一，本院仍得予以審酌
    並變更起訴法條。
三、被告與告訴人原係配偶，具有家庭暴力防治法第3條第1款所
    規定之家庭成員關係。被告以前揭言行相脅，並以脅迫妨害
    被害人行使離去之權利，除構成刑法第305 條之恐嚇罪及第
    304條第1項之強制罪外，另應構成家庭暴力防治法第2條第2
    款所示之家庭暴力罪。另被告本於一恐嚇犯意，接續以開啟
    瓦斯開關、點火並續以言語恫嚇被害人，為接續犯，僅為一
    恐嚇罪。又被告所犯前開2 罪，犯意各別，行為互異，應予
    分論併罰。另公訴意旨認被告在臥室期間，以前開脅迫行為
    使被害人無法自由離去外，尚有命被害人將門窗關上及坐在
    床上等使被害人行無義務之事等強制犯行云云。惟此部分均
    經被告否認，辯稱：並無脅迫被害人為關上門窗並坐在床上
    等語。而被害人於原審審理時結證稱：案發當時臥室窗戶本
    已關上，其僅係將門簾拉下；並證稱：當時因為被告坐在床
    上，故要求其亦坐在床上等語（見原審卷第74頁），本院斟
    酌案發地點之臥室本係被告與被害人同居之寢室，具有一定
    之隱私要求，是被告要求被害人將門窗或窗簾拉下之舉，難
    認係本於強制故意而強迫被害人為一定行為。另被害人於原
    審審理時證稱：被告當時是坐著，故希望其亦坐著；其當日
    係聽被告之要求而坐在床上等語（見原審卷第74頁背面），
    依此，被告雖有要求被害人坐在床上，惟此應僅係單純方便
    與被害人對話之故，尚難認被告有強制被害人坐於床上之強
    制故意，是公訴意旨此部分所指，容有未洽，附此敘明。
四、原審以被告罪証明確，因予適用刑法第305條、第304條第1
    項、第51條第5 款、刑法施行法第1條之1之規定，並審酌被
    告犯罪之動機、目的、犯罪時所受之刺激、手段、生活狀況
    、品行、智識程度、與被害人原屬夫妻關係、造成告訴人所
    受驚嚇、犯罪後坦承部分犯行之態度等一切情狀，就恐嚇罪
    及強制罪分別量處有期徒刑七月及九月，並定應執行刑為有
    期徒刑一年二月，及敘明被告持以點火之打火機未據扣案，
    為免日後執行困難，爰不另為沒收之諭知，經核其認事用法
    俱無不合，量刑亦稱妥適。檢察官為被告之利益，提起上訴
    ，上訴意旨認原判決量刑過重，依上所述，為無理由，應予
    駁回。惟被告前未曾因故意犯罪受有期徒刑以上刑之宣告，
    有臺灣高等法院被告前案紀錄表在卷可憑；且告訴人願意原
    諒被告，並據告訴人於本院陳明在卷（見本院卷第32頁背面
    ），並有協議書可稽（見偵查卷第39頁），被告經此偵審教
    訓，應知警惕諒無再犯之虞，本院認所宣告之刑，以暫不執
    行為適當，爰併諭知緩刑二年。又被告係犯家庭暴力罪而受
    緩刑之宣告，爰依家庭暴力防治法第38條1 項之規定，諭知
    緩刑期內應付保護管束，以勵自新。被告與告訴人曾因本案
    經轉介由台南市女性權益促進會訪視協調暨關懷處遇，有處
    遇建議紀錄及臺灣臺南地方法院檢察署進行修復式司法試行
    方案個案結案報告可參（見偵查卷第30頁至第31頁、第37頁
    ），本院參考上開處遇建議紀錄及結案報告，認本件被告並
    應依家庭暴力防治法第38條第2項第1款之規定，於緩刑付保
    護管束期間內遵守「禁止實施家庭暴力」之行為。
據上論結，應依刑事訴訟法第368 條，刑法第74第1項第1款，家
庭暴力防治法第38條第1項、第2項第1款，判決如主文。
本案經檢察官許美女到庭執行職務。
中    華    民    國   100    年    9     月    15    日
                  刑事第六庭    審判長法  官  董武全
                                      法  官  林英志
                                      法  官  孫玉文
以上正本證明與原本無異。
檢察官就恐嚇罪部分，如不服本判決應於收受本判決後10日內向
本院提出上訴書，其未敘述上訴理由者並得於提起上訴後10日內
向本院補提理由書。
檢察官就強制罪部分，不得上訴。
被告不得上訴。
                                      書記官  王薇潔
中    華    民    國   100    年    9     月    15    日
附錄法條：
中華民國刑法第305條
以加害生命、身體、自由、名譽、財產之事，恐嚇他人致生危害
於安全者，處2年以下有期徒刑、拘役或3百元以下罰金。
中華民國刑法第304條
以強暴、脅迫使人行無義務之事或妨害人行使權利者，處3 年以
下有期徒刑、拘役或3百元以下罰金。
前項之未遂犯罰之。